臺灣臺南地方法院刑事判決　　　　　　　　　　九十年度自字第二四號
　　自　訴　人　戊○○
　　　　　　　　寅○○
　　被　　　告　卯○○
　　　　　　　　子○○
　　　　　　　　丑○○
　　　　　　　　癸○○
　　　　　　　　甲○○
　　　　　　　　丙○○
　　　　　　　　庚○○
　　　　　　　　丁○○
　　　　　　　　辛○○
　　　　　　　　己○○
　　　　　　　　壬○○
　　　　　　　　乙○○
右列被告因竊盜等案件，經自訴人提起自訴，本院判決如左：
    主  文
卯○○、乙○○、癸○○、甲○○、庚○○、丙○○、辛○○被訴誹謗部分均無罪；
其餘被訴部分均自訴不受理。
壬○○、子○○、丑○○、丁○○、己○○均無罪。
    理  由
甲、自訴不受理部分：
一、自訴意旨如附件自訴狀之一、二所載。
二、按犯罪之被害人方得提起自訴，刑事訴訟法第三百十九條第一項定有明文，且此
    之被害人係指犯罪之直接被害人而言。又法人為被害人時，則應由其代表人代表
    該法人提起自訴。又不得提起自訴而提起者，應諭知不受理之判決，同法第三百
    三十四條亦定有明文，合先敘明。
三、本件自訴狀一所載之被告卯○○、乙○○、癸○○等人以不實憑證核銷球隊經費
    ，詐領勵進費的公款之犯罪事實，縱令屬實，乃係侵害台南市火炬殘障勵進會（
    按係社團法人）之財產法益，應由該會之代表人代表該會提起自訴方為適法，自
    訴人並非本件犯罪之直接被害人，依法即不得提起自訴，此部份自應諭知自訴不
    受理之判決。
四、本件自訴狀二所載之被告卯○○、乙○○、癸○○、甲○○、庚○○、丙○○、
    辛○○等人擅自更換台南市火炬殘障勵進會之辦公室門鎖，竊取該會資料（按自
    訴人於本院訊問時已陳明係該會前理事長壬○○辦公桌內之資料）之犯罪事實，
    ，縱令屬實，則係侵害該會及壬○○之財產法益，自應由該會之代表人代表該會
    或由壬○○提起自訴方為適法，自訴人顯亦非本件犯罪之直接被害人，依法亦不
    得提起自訴，此部份自亦應諭知自訴不受理之判決。
乙、無罪部分：
一、自訴意旨除如附件自訴狀之三所載外，並補陳稱：被告卯○○等人係於台南市火
    炬殘障勵進會九十年四、五月間第十一屆理監事會議及第十二屆第一次會員大會
    （按係九十年六月十日召開）中討論會員大會手冊中提案五中之說明二所載之八
    十九年九月份財務報告，因前任行政人員離職，未進行交接，以致流失，且因公
    益收購站乙案，行政人員有湮滅資料之意圖之事項，致誹謗當時擔任行政人員之
    自訴人二人之名譽等語。
二、按犯罪事實應依證據認定之，無證據不得推定其犯罪事實；又不能證明被告犯罪
    其行為不罰者，應諭知無罪之判決，刑事訴訟法第一百五十四條、第三百零一條
    第一項分別定有明文。又按刑法第三百十條第三項前段以對誹謗之事，能證明其
    為真實者不罰，係針對言論內容與事實相符者之保障，並藉以限定刑罰權之範圍
    ，非謂指摘或傳述誹謗事項之行為人，必須自行證明其言論內容確屬真實，始能
    免於刑責。行為人雖不能證明言論內容為真實，但依其所提證據資料，認為行為
    人有相當理由確信其為真實者，即不能以誹謗罪之刑責相繩（司法院大法官會議
    釋字第五０九號解釋參照）。
三、訊據被告卯○○、乙○○、癸○○、甲○○、庚○○、丙○○、辛○○、子○○
    、丑○○、丁○○、己○○等人固不否認渠等分為係台南市火炬殘障勵進會之第
    十一屆理事或監事，除被告己○○辯稱伊未參與該會九十年四、五月間第十一屆
    理監事會議，僅參與第十二屆第一次會員大會討論外，餘均不否認有參與該會九
    十年四、五月間第十一屆理監事會議及第十二屆第一次會員大會（按係九十年六
    月十日召開）中討論會員大會手冊中提案五中之說明二所載之八十九年九月份財
    務報告，因前任行政人員離職，未進行交接，以致流失，且因公益收購站乙案，
    行政人員有湮滅資料之意圖之事項等情，惟渠等均矢口否認伊等有誹謗自訴人之
    犯意，辯稱：該案是由行政組包忠誠（已於九十一年十二月二十八日死亡）提案
    ，他是總幹事，是專職的，該案有經過他的調查，伊等是根據他的提案討論等語
    ；訊據被告壬○○則矢口否認誹謗之犯行，辯稱：伊都沒有參與開會，也沒有參
    與討論過，伊從八十九年十月五日去成大開刀以後，就一直請病假，伊不知道有
    此案等語。經查：前開提案確係行政組之總幹事包忠誠所提，包忠誠是專職的，
    包忠誠有經過調查以後，認為有這件事，才先向第十一屆理監事會議提案，理監
    事會議有討論此案，認為不宜在會員大會討論此案，但是包忠誠仍然向會員大會
    提出該案，會員大會手冊，也是行政組負責印製等情，業據證人即該會前理事長
    王津派於審理中結證綦詳，並有與其所述相符之該會第十二屆第一次會員大會手
    冊、會議記錄、簽到表等各乙份在卷足資佐證，自足認屬實。是被告卯○○、乙○○、癸○○、甲○○、庚○○、丙○○、辛○○、子○○、丑○○、丁○○、
    己○○等人係因擔任該會之理事或監事，出席前開會員大會及理監事會議，而參
    與經專任該會行政組總幹事之包忠誠調查後認為屬實而提出之上開議案之討論，
    被告己○○亦係因擔任該會理事，而於前開會員大會參與該提案之討論，恆諸常
    情及事理，顯足認渠等均係有相當理由確信包忠誠之提案內容為真實方參與該討
    論，難認渠等主觀上均明知包忠誠之提案內容為不實，基於誹謗自訴人之犯意而
    仍參與討論，要屬無疑。故渠等雖不能證明所討論之上開提案內容為真實，揆諸
    前開大法官會議解釋意旨，仍不能以誹謗罪之刑責繩之。抑且，被告己○○所辯
    伊未參與上開理監事會議討論乙節及被告壬○○所辯未參與前開會員大會及理監
    事會議討論乙節，均為自訴人所不爭執，復有被告壬○○提出之診斷證明書乙紙
    附卷足憑，自益難認渠等有各該自訴人所指誹謗犯行甚明。此外復查無其他積極
    證據足證被告卯○○等涉自公訴人所指之誹謗犯行，因認渠等此部份被訴犯罪均
    不能證明，應諭知無罪，以免冤抑。
丙、據上論斷，應依刑事訴訟法第三百三十四條、第三百四十三條、第三百零一條第
    一項，判決如主文。
中    華    民      國     九十一     年         四      月   二十三    日
                            臺灣臺南地方法院刑事第二庭
                                法  官   柯  顯  卿
右正本證明與原本無異。
如不服本判決，應於判決送達後十日內向本院提出上訴狀( 應附繕本 )。
                                書記官   盧  立  勇
中    華    民      國     九十一     年         四      月   二十四    日
